【裁判字號】    91,聲判,126
【裁判日期】    920331
【裁判案由】    聲請交付審判
【裁判全文】
臺灣臺北地方法院刑事裁定                        九十一年度聲判字第一二六號
    聲  請  人  戊○○
                乙○○
                丙○○
                丁○○
    共同代理人  謝清傑律師
    被      告  甲○○
右列聲請人等因告訴被告甲○○涉犯背信等案件，不服臺灣高等法院檢察署檢察長駁
回再議之處分（九十一年度上聲議字第二Ｏ五九號），聲請交付審判，本院裁定如左
：
    主    文
聲請駁回。
    理    由
一、按告訴人不服上級法院檢察署檢察長或檢察總長認再議為無理由而駁回之處分者
    ，得於接受處分書後十日內委任律師提出理由狀，向該管第一審法院聲請交付審
    判；法院認交付審判之聲請不合法或無理由者，應駁回之，刑事訴訟法第二百五
    十八條之一、第二百五十八條之三第二項前段，分別定有明文。
二、本件聲請人等以被告甲○○涉犯背信等罪嫌，向臺灣臺北地方法院檢察署檢察官
    提出告訴，經該檢察署檢察官以八十九年度偵字第一九一六七號為不起訴處分後
    ，聲請人不服，聲請再議後經臺灣高等法院檢察署檢察長認再議為無理由，於九
    十一年十月十九日以九十一年度上聲議字第二Ｏ五九號處分書駁回再議之聲請。
三、聲請交付審判意旨略以：（一）不起訴處分書及駁回再議聲請處分書認定公司已
    按時送交報告書及對帳單，聲請人等若認被告擅自下單，怎會不提出異議．．．
    等語，然被告有無涉犯背信罪嫌，應詳查相關事證，不因聲請人疏於查證而免責
    。（二）被告於九十年十一月八日民事庭自承丙○○、丁○○是個別聯絡，他們
    說很忙直接找戊○○，直接找戊○○是八十八年六月二十日以後等語，依被告所
    述，則八十八年六月二十日以前被告就每次交易、轉帳，理應與聲請人丁○○、
    丙○○個別聯絡，然被告未與聲請人丁○○有通聯紀錄，與聲請人丙○○之通聯
    紀錄為八十八年六月八日，足見至少可證被告於八十八年六月十四日之交易、同
    年月十日、十五日、十七日之轉帳係未得許、莊同意為之，而有背信犯行。（三
    ）聲請人於偵查中曾聲請檢察官調閱「四支電話」之通聯紀錄，唯依不起訴處分
    書所載僅有「三支電話」通聯紀錄，且不起訴處分書完全未提及與聲請人丁○○
    相關之通聯紀錄，原偵查結果顯有疏漏。（四）被告於九十年七月四日偵查中自
    承對聲請人丙○○、丁○○二人理虧，且承認其組員孫謝強代墊聲請人丙○○被
    斷頭後被追繳金二萬零二十二元，被告對於犯罪已為部分之自白，全案應交付審
    判始為妥適。（五）聲請人戊○○並未要求被告私下製作轉帳授權書以作為雙方
    對帳之用，該轉帳授權書是國內、國外保證金帳戶轉帳所需之必要文件，並非僅
    是被告與聲請人用以對帳之文件，是被告未經同意偽造轉帳授權書，顯有偽造文
    書之嫌，又被告無法提出八十八年五月二十五日至七月十七日所有轉帳時依聲請
    人指示之證明，豈可以其片面謊稱「電話通知客戶，經取得同意才進行轉帳」云
    云而為被告不起訴之處分？
四、 按犯罪事實應依證據認定之，無證據不得推定其犯罪事實，刑事訴訟法第一百
     五十四條定有明文。刑事訴訟制度受「倘有懷疑，則從被告之利益為解釋」、
     「被告應被推定為無罪」原則所支配，故得為訴訟上證明者，無論為直接或間
     接證據，須客觀上於吾人一般社會生活經驗均不致有所懷疑之程度者，倘其證
     明尚未達於確信之程度，而有合理可疑存在時，即難據對被告為不利之認定。
     又告訴人之告訴，本以使被告受刑事訴追為目的，故其陳述是否與事實相符，
     自應調查其他證據，以資審認，苟其所為攻擊之詞，尚有瑕疵，則在此瑕疵未
     予究明以前，即不能遽採為斷罪之基礎（最高法院六十九年台上字第一五三一
     號判決參照）。本件聲請人等告訴被告自八十八年五月二十五日起至同年七月
     十七日止，未經渠等同意即擅自操作期貨套利，偽造轉帳授權書，致聲請人等
     帳戶虧損累累，被告則辯稱每次均取得聲請人同意才下單等語，是以本件之爭
     點即在於，被告為下單之行為是否曾經過聲請人之同意，經查：
     （一）依聲請人於開戶時與日盛證券公司所簽之受託契約所載：約定受託人依
           據委託人口頭上或書面上之指示，買賣期貨或期貨選擇權合約；受託人
           得依相關規定，拒絕受委託；如欲改變或撤銷委託，必須以委託仍未成
           交者為限；雙方聯繫方式，由受託人將告知事項，以口頭通知或書面送
           達委託人，委託人對於交易之結果，如有異議，須在受托人規定時間內
           具函送達委託人住所，否則視為無異議；受託人於次交易日，送委託人
           前一日之買賣報告書，於每五日送交易月對帳單，若未收到或與實際不
           符，委託人應於送交日起算五日內，具函通知受託人，否則，視為無誤
           等情，有受託契約在卷可按。在此制度下，被告若有未經同意即擅自操
           作期貨之背信行為，在公司寄送上開對帳資料予聲請人時，勢必立即遭
           聲請人等查覺，被告豈會至愚至此？再者，聲請人等均不否認曾按時收
           受上開「買賣報告書」及「期貨交易人月對帳單」，則若被告於八十八
           年五月起即有未經渠等允許擅自下單買賣期貨之背信情事，於聲請人收
           受上開資料時即會立刻知悉，並向日盛證券公司提出異議，豈有直到八
           十八年七月間經通知繳納保證金時始知悉被告擅自下單之理？況期貨操
           作雖涉及專門領域，然前揭買賣報告書及期貨交易人月對帳單上對於當
           月是否成交、買入賣出何期貨、價格為何，均以明顯之欄位標出，聲請
           人陳稱「看不懂」云云顯係避重就輕之詞委無足採。本件聲請人聲請意
           旨謂被告之背信行為不因被害人疏於查證、未及早提出異議而受影響云
           云，然聲請人立於告訴人之地位，所提出之指述自須無瑕疵可指始可為
           不利被告之證據，今聲請人空言指述被告未經其授權下單，惟由前開證
           據顯示，聲請人之指述不合常情至極，而使一般人對聲請人之指述產生
           合理懷疑，是自難以其不合常情之指述為不利被告之認定。
     （二）再者，由日盛證券公司八十八年七月四日以後之交易紀錄錄音帶譯文所
           示，聲請人戊○○與被告間之對話內容曾談及：「（戊○○）我還有一
           點美金，想用我太太（即乙○○）的帳戶買進摩台指」，足見聲請人范
           玉琦帳戶係聲請人戊○○使用等情應堪認定，又上開內容亦談及：「（
           被告）你舅舅和阿吉部分還要再補一些喔」、「（戊○○）還要再補喔
           ，你反正全部幫我算出來啦」、「（被告）阿吉和你舅舅要補的話，二
           個人都要補十萬八千元」、「（戊○○）好，不要做到讓我們斷頭」等
           語，均有九十年七月九日勘驗筆錄可參，若聲請人戊○○未經聲請人莊
           春吉、丁○○二人授權處理帳戶內期貨交易相關事宜，何須替渠等補足
           保證金不足之款項？足見被告辯稱聲請人乙○○、丙○○、丁○○部分
           授權予聲請人戊○○處理等語，應非虛枉。除聲請人戊○○外，通聯紀
           錄雖僅有被告與聲請人丙○○之二次通話紀錄，然聲請人乙○○之帳戶
           既由聲請人戊○○使用、聲請人丙○○、丁○○既授權聲請人戊○○進
           行期貨交易，自難認被告有何未經聲請人乙○○、丙○○、丁○○授權
           擅自下單之背信犯行，此亦據原承辦檢察官於不起訴處分書中論述甚詳
           ，聲請意旨謂不起訴處分書未提及與丁○○相關之通聯紀錄、故偵查結
           果顯有疏漏云云，顯不足採。
     （三）又經原審檢察官調閱相關通話紀錄，發現自八十八年六月一日起至同年
           七月三十一日止，與聲請人戊○○、乙○○所使用之電話通話多達七次
           ，與聲請人戊○○所使用之電話通話達五次，與聲請人丙○○所使用之
           電話通話有二次（均於八十八年六月八日），有通聯紀錄附卷可參，足
           見聲請人丙○○指稱僅於第一次交易之八十八年六月三日有電話聯絡云
           云、聲請人戊○○於告訴理由狀內陳稱其自八十八年五月二十五日至同
           年七月十八日與被告並未有任何通話云云之指述，均非屬實。
     （四）又按刑法上偽造文書罪之成立，以足生損害於公眾或他人為特別要件，
           所謂足生損害，固不以實已發生損害為必要，然亦必須有足以生損害之
           虞者，始足當之，若其僅具偽造之形式，而實質上並不足以生損害之虞
           者，尚難構成本罪（四十九年台非字第十八號判例可資參照）。本件聲
           請人指述被告未經同意將渠等所開立之台股指數期貨及摩根台股指數期
           貨二保證金帳戶內之金額相互轉帳而有偽造文書罪嫌，然聲請人等每人
           均有台股指數期貨及摩根台指數期貨二交易帳戶，各帳戶均有保證金，
           則縱使被告確實未經渠等同意將同一人之二帳戶保證金互為轉帳，該金
           額既然仍屬同一人所有，尚難認有何生損害於聲請人可言，而與偽造文
           書罪之構成要件未合。再者，依前揭錄音帶譯文所示，八十八年七月十
           七日被告知會戊○○，莊、許兩人部分要補一點；戊○○告知被告，全
           部算出來；嗣被告告知戊○○，兩人今天差四萬，摩台指與台指互轉，
           只剩維持保證金，昨天轉十萬過來，現在還有六萬；兩個人都一樣，摩
           台指那邊還有六萬已轉。同月十四日：被告稱乙○○部分要補，會幫他
           轉過去，丙○○部分幫他轉六萬過去，戊○○問被告，丙○○部分還要
           轉十萬過去嗎；戊○○又知會被告，丁○○部分，已轉進五萬，丙○○
           十萬等情，足見聲請人乙○○、丙○○、丁○○轉帳情事均授權戊○○
           為之，而被告對於下單之事既均經戊○○同意為之，對於發生保證金不
           足需要以兩帳戶相互轉帳情事亦均知會戊○○，尚難認被告有何偽造轉
           帳聲請書情事。又八十八年七月十四日戊○○於電話中曾告知被告：四
           十五萬元已入帳，是否還要在補錢等語，聲請人戊○○亦不否認此處所
           提及之四十五萬元係其經被告通知應追繳之保證金，且在七月十四日前
           曾尚有一通被告通知要追繳保證金之電話等語，若如聲請人指述一直到
           被告通知要追繳保證金時才發現被告未經其同意擅自下單，則此時鄭琪
           儐應會對被告之通知提出質疑或異議，豈會無任何異議甚至依其指示補
           入保證金？此益證戊○○對被告之下單不僅均知悉且同意，是其指述被
           告自八十八年五月二十五日至七月十七日未經其同意下單云云委無足採
           。
     （五）至聲請人聲請意旨以渠等聲請檢察官調閱「四支電話」之通聯紀錄，唯
           依不起訴處分書所載僅有「三支電話」通聯紀錄云云，惟聲請人聲請調
           閱上開電話通聯紀錄係欲證明渠等於前開期間未與被告通話，用以佐證
           被告背信罪嫌，然卷內之通聯紀錄及交易錄音帶已可證明聲請人之前開
           指述與事實不符，是縱使另一電話通聯紀錄顯示聲請人與被告無通話紀
           錄，亦無從為不利被告之證明，是並無調閱之必要。再者，依卷內筆錄
           所示被告並未於偵查中自承理虧，聲請意旨依此請求交付審判容有未合
           。又雖查無被告於八十八年六月二十日前與聲請人丙○○、丁○○每筆
           交易當日之通聯紀錄，然期貨下單並非僅能以電話為之，當面指示或透
           過友人轉知均有可能，而丙○○、丁○○對於對帳單、買賣報告書均無
           異議顯然同意該交易、渠等之指述顯有瑕疵等情已如前述，是縱查無通
           聯紀錄亦無法作為不利被告之證據。此外，被告雖無法提出八十八年五
           月二十五日至七月十七日所有轉帳時依聲請人指示之證明，然依渠等委
           託書所載委託下單並非須以書面為之，且被告並無自證無罪之義務，自
           難以被告無法提出此資料而為不利被告之認定。
    綜上所述，聲請人之指述顯有瑕疵可指，而無從作為不利被告之認定，原檢察官
    及臺灣高等法院檢察署檢察長分別予以不起訴處分及駁回再議之聲請，並無不當
    ，本件交付審判之聲請為無理由，應予駁回。
依刑事訴訟法第二百五十八條之三第二項前段，裁定如主文。
中    華    民    國      九十二      年      三      月    三十一      日
                                      臺灣臺北地方法院刑事第二庭
                                            審判長法  官  劉壽嵩
                                                  法  官  楊代華
                                                  法  官  蔡如琪
右正本證明與原本無異。
不得抗告。
                                                  書記官  黃鈴容
中    華    民    國      九十二      年      三  月    三十一      日


司法院資訊處製作；財團法人民間司法改革基金會備份。
